臺灣花蓮地方法院民事判決
                                      110年度訴字第227號
原      告  張維芝  

訴訟代理人  廖宜祥律師
被      告  許德新  


上列當事人間清償借款事件，本院於民國110年11月30日言詞辯
論終結，判決如下：
    主      文
被告應給付原告新臺幣1,950,000元，及自民國110年7月1日起至
清償日止，按年息百分之5計算之利息。
訴訟費用由被告負擔。
本判決第一項於原告以新臺幣650,000元為被告供擔保後，得假
執行。
    事實及理由
一、原告起訴主張：被告於民國108年6月21日簽立借據契約（下
    稱系爭借據契約），承擔由訴外人鄭建中向原告借款之新臺
    幣（下同）2,100,000元（下稱系爭債務），被告於同年6 
    月24日依約先行還款150,000元，至未清償之1,950,000 元
    ，依系爭借據契約約定，「愛情海」房地業已出售予訴外人
    鄭曾炫，兩造約定還款期限已屆至，原告自得請求被告返還
    未清償之1,950,000元。是縱被告否認系爭債務為其所借，
    然被告既自認同意承擔系爭借款，亦足證被告應負清償之責
    。爰依消費借貸之法律關係、民法第478 條、民法第300條
    規定，請求被告返還1,950,000 元等語。並聲明：如主文第
    1 項所示。願供擔保，請准宣告假執行。
二、被告則以：被告於系爭借據契約簽立時為「愛情海」之經營
    者，而訴外人鄭建中是多年來的合作夥伴，而原告係鄭建中
    十多年之交往對象，故被告認為可用經營「愛情海」之營利
    代鄭建中償還上開借款，故在系爭借據契約上簽名承擔鄭建
    中之債務，惟否認有直接向原告借錢。然嗣後因與鄭建中發
    生爭執，鄭建中不讓被告經營愛情海也因此沒有營利，所以
    拒絕還錢；且後來有跟鄭建中協商說系爭債務作廢等語置辯
    。並聲明：原告之訴駁回。
三、兩造不爭執事項（卷289至290頁）：
  ㈠被告不否認於系爭借據契約上簽名。
  ㈡被告承認因經營「愛情海」，有承擔該筆債務之事實。
  ㈢「愛情海」已出售。
  ㈣被告曾於108年6月24日以許德新帳戶之名義，匯款150,000元
    予原告。
四、原告主張依系爭借據契約，既兩造約定還款之條件已成就，
    被告應負清償責任等情，則為被告所否認，並以前詞置辯。
    是本件之爭執點厥於：系爭借款是否為愛情海之經營衍生之
    金錢糾葛，而應由被告負責？本院判斷如下：
  ㈠按第三人與債權人訂立契約承擔債務人之債務者，其債務於
    契約成立時，移轉於該第三人，民法第300 條定有明文。且
    按，債務承擔契約係以第三人與債權人為當事人，衹須第三
    人與債權人互相表示意思一致，其契約即為成立（最高法院
    52年台上字第925 號裁判意旨參照）。次按當事人主張之事
    實，經他造於準備書狀內或言詞辯論時或在受命法官、受託
    法官前自認者，無庸舉證，民事訴訟法第279 條第1 項亦定
    有明文。
  ㈡查被告固以前揭情詞置辯，惟其並不否認有在系爭契約上簽
    名，且其既已於本院110 年9 月30日行準備程序時以：108
    年6 月21日伊有致電向「愛情海」會計訴外人江孟宜小姐確
    認訴外人鄭建中確實有向原告借系爭借款，而因為伊當時經
    營「愛情海」，所以由伊承擔這筆債務等語，為系爭債務債
    務承擔之自認（見本院卷一第289 頁），是被告確有就系爭
    債務為債務承擔之事實應已足堪認定。再者，被告亦不否認
    其有依系爭契約第三行之約定於108 年6 月24日匯第一次還
    款金額15萬元予原告，並有以被告名「許德新」所為108 年
    6 月24日匯款15萬元之匯款紀錄影本在卷可稽（見本院卷一
    第21頁），顯見兩造就系爭債務已生債務承擔契約之意思表
    示合致，益徵系爭債已移轉予被告承擔無疑。
  ㈢又「愛情海」房地業已出售之事實，為兩造所不爭執，已如
    前述，是系爭契約所約定之條件業已成就，且兩造間確有債
    務承擔契約之成立，則原告依民法第300 條、第478 條請求
    被告按系爭契約之約定返還195萬元之借款，應屬可採。
  ㈣至被告辯稱因原告係與訴外人鄭建中交往之人，其業已與鄭
    建中達成系爭債務毋須償還之協議，是系爭債務應已作廢云
    云，並提出110 年3 月13日書立之切結書為證（見本院卷一
    第253 頁），惟觀諸前開切結書之內容，固有提及原告之名
    及系爭借據契約作廢等情，然該切結書上並未見原告為任何
    簽名、蓋章或意思表示之情，且為原告於所否認（見本院卷
    一第279 頁），自不影響兩造間債務承擔之效力；且該抗辯
    事由係存在於被告與訴外人即原債務人鄭建中之間，按民法
    第303條之規定，被告亦不得執此對抗原告，是被告此部份
    之辯詞，並不可採。
五、另按給付無確定期限者，債務人於債權人得請求給付時，經
    其催告而未為給付，自受催告時起，負遲延責任。其經債權
    人起訴而送達訴狀，或依督促程序送達支付命令，或為其他
    相類之行為者，與催告有同一之效力。遲延之債務，以支付
    金錢為標的者，債權人得請求依法定利率計算之遲延利息。
    應付利息之債務，其利率未經約定，亦無法律可據者，週年
    利率為百分之五。民法第229條、第233條第1項前段、第203
    條分別定有明文。本件原告併請求被告自支付命令裁定送達
    被告之翌日（即110年7月1日，卷一59頁）起至清償日止之
    法定遲延利息，依上開規定，亦有理由，併予准許。
六、從而，原告依消費借貸及債務承擔法律關係，請求被告給付
    1,950,000 元，及自110 年7月1 日起至清償日止，按年息
    百分之5 計算之利息，為有理由，應予准許。又原告陳明願
    供擔保請准宣告假執行，經核於法並無不合，爰酌定相當之
    擔保金額准許之。
七、本件事證已臻明確，兩造其餘之主張、陳述暨攻擊防禦方法
    與證據，經本院斟酌後，認與本件判決結果已不生影響，爰
    不逐一論述，附此敘明。至被告固聲請傳訊江孟宜、鄭宗霖
    、劉寧泰、「陳董」等人作證，欲查明被告因經營「愛情海
    」，始由其承擔系爭借款，以證明被告並非實際借款人等情
    （卷一289 頁），然關於系爭債務係由被告承擔之事實已據
    論斷如上，亦經被告自認承擔系爭借款，是被告聲請訊問上
    開證人，經核並無必要，併此敘明。
八、訴訟費用負擔之依據：民事訴訟法第78條。
中　　華　　民　　國　　110 　年　　12　　月　　10　　日
                  民事第二庭  審判長法  官  李可文
                                    法  官  林敬展
                                    法  官  蔡培元
以上正本係照原本作成。
如對本判決上訴，須於判決送達後20日內向本院提出上訴狀。
如委任律師提起上訴者，應一併繳納上訴審裁判費。
中　　華　　民　　國　　110 　年　　12　　月　　10　　日
                                    書記官　謝佩真